【裁判字號】    94,上訴,1175
【裁判日期】    950324
【裁判案由】    組織犯罪防制條例等
【裁判全文】
臺灣高等法院刑事判決                94年度上訴字第1175號
上  訴  人  臺灣士林地方法院檢察署檢察官
上  訴  人
即  被  告  丁○○
選任辯護人  蘇千晃律師
            馬在勤律師
            柯金柱律師
上  訴  人
即  被  告  壬○○
            庚○○
被      告  戊○○
上列上訴人因被告組織犯罪防制條例等案件，不服臺灣士林地方
法院92年度重訴字第12號，中華民國93年7月19日、93年7月22日
、93年8月30日、93年11月18日第一審判決（起訴案號：臺灣士
林地方法院檢察署91年度偵字第9859號、11946號、92年度偵字
第3560號），提起上訴，本院判決如下：
    主  文
上訴駁回。
    事  實
一、丁○○（綽號光哥）、壬○○（綽號胖哥）及洪士棟（已死
    亡，業經原審為不受理判決）均明知「四海幫」為3人以上
    ，設有幫主1名、副幫主2名、秘書長1名、中常委25名，其
    下並設有「青壯促進會」及各個堂口，各堂口並設有堂主及
    副堂主、會長、組長、成員等層級，有內部管理結構，並以
    犯罪為宗旨或以其成員從事犯罪活動，具有集團性、常習性
    及脅迫性或暴力性之組織，竟仍基於參與犯罪組織之犯意，
    丁○○於民國（下同）76年間，在不詳地點加入「四海幫」
    犯罪組織，迄85年間由時任「四海幫」幫主之趙經華冊封為
    中常委，其後於86年1月29日向臺北市政府警察局大安分局
    自首脫離「四海幫」犯罪組織，於86年7月14日由臺灣臺北
    地方法院檢察署檢察官以86年度偵字第3817號不起訴處分在
    案；壬○○於74年間，在臺北市○○路某處，加入「四海幫
    」犯罪組織，並為「四海幫青壯促進會」成員，迄85年12月
    13日組織犯罪防制條例公布施行以後2個月內，未曾向警察
    機關登記並脫離「四海幫」犯罪組織。詎丁○○、壬○○及
    洪士棟三人於組織犯罪防制條例公布施行後，仍未實際脫離
    「四海幫」犯罪組織，猶繼續參與「四海幫」犯罪組織之活
    動，丁○○繼而成為「四海幫」中常委，壬○○並於89年間
    成為「四海幫促進會」成員；又「四海幫」於90年初設立「
    四海幫海洋堂」，庚○○（綽號二東）加入後，嗣「四海幫
    海洋堂」改名為「四海幫海罡堂」，而改名為「海罡堂」後
    ，由洪士棟擔任「四海幫海罡堂」堂主，陸續吸收或輾轉吸
    收己○○（綽號阿耀）、洪闤霖（綽號阿健）、戊○○（綽
    號蟑螂）、沈昌勳（綽號小胖）、洪士捷（綽號老鼠）、少
    年癸○○（綽號阿宇，由臺灣板橋地方法院少年法庭以92年
    少護字第118號裁定交付保護管束，並命為勞動服務）、子
    ○○（綽號阿杰，所涉組織犯罪防制條例之非行，因另犯加
    重強盜罪，經本院以91年度少上訴字第117號判決判處有期
    徒刑四年確定，而經台灣台北地方法院少年法庭以91年度少
    調字第909號裁定不付審理）、江國銘（經本院以93年度上
    更（一）字第424號判處有期徒刑八年六月，並於刑之執行
    完畢或赦免後，令入勞動場所，強制工作三年）、徐英文、
    林宜平、何學源、丙○○（以上4人均經原審以91年度訴字
    第260號判決在案）、甲○○、丑○○（以上2人行為時為少
    年，另案由原審少年法庭審理）等人加入「四海幫海罡堂」
    ，洪士棟進而以「海罡堂」堂主身分指揮「四海幫海罡堂」
    犯罪組織成員，先指派庚○○擔任掌法，再由庚○○指派江
    國銘、林宜平、丙○○及甲○○為幹部，何學源、丑○○、
    徐英文、己○○為會長，並於同年11月下旬某日，主要成員
    均在西門町ＲＳ網咖開會決定依庚○○指派的職稱擔任幹部
    、會長等，嗣並由江國銘製作幹部、會長、組長及聯絡組、
    機動組等組織成員名冊及聯絡電話，在臺北市晶華酒店送交
    「四海幫海罡堂」堂主洪士棟，其後江國銘因獲得洪士棟之
    賞識，即逐漸取代庚○○之地位，由洪士棟指派為總幹部，
    而江國銘為謀取其所屬犯罪組織成員之經濟來源，並曾自行
    以總幹部之身分指揮「海罡堂」犯罪組織成員從事販賣盜版
    光碟活動，係具有內部管理結構之組織。該堂平日主要以台
    北市西門町為勢力範圍，且不定期在臺北市○○區○○街2
    段122號木瓜牛奶○○○區○○○路○○號1樓咖啡美食館等處
    ，召開幫中會議。嗣丁○○基於操縱四海幫海罡堂犯罪組織
    之犯意，洪士棟繼續基於指揮四海幫海罡堂犯罪組織之犯意
    ，壬○○、庚○○、己○○、戊○○等人各自基於繼續參與
    「四海幫」犯罪組織之犯意，而參與「四海幫」犯罪組織之
    各項暴力脅迫活動，其中江國銘為謀取成員經濟來源並鞏固
    「海罡堂」之勢力，即於90年11月間某日，在西門町開會時
    ，指示會長徐英文及丑○○分2組，依堂主指示在台北市西
    門町及通化街等處，從事販賣盜版影音光碟；另該堂成員間
    又自90年9月間起至91年1月30日止，以「上班」為代號，在
    基隆市、台北市及台北縣各地，由2到5人不等組成一組，從
    事強盜、恐嚇取財等犯罪活動；而庚○○則於90年3月24日
    召集四海幫海洋堂成員，與范烘楨召集之萬國幫成員發生械
    鬥，嗣於90年4月24日晚6、7時許，夥同姓名年籍不詳之成
    年人共十幾人，共同基於妨害自由之犯意聯絡，在台北市西
    門町的瘋馬撞球場，強押范烘楨之友人辛○○至台北市○○○路之天龍三溫暖，剝奪其行動自由，要求辛○○傳話給范
    烘楨；另丁○○明知「海罡堂」為「四海幫」所設之堂口，
    係屬以其成員從事犯罪活動，具有集團性、常習性及脅迫性
    或暴力性之組織，竟基於操縱「四海幫海罡堂」犯罪組織之
    犯意，於91年7月間，因故結識土地代書李錦炎後，得悉李
    錦炎處有多筆受債權人委託之債務催收案件，丁○○即操縱
    「四海幫海罡堂」犯罪組織，指示洪士棟配合李錦炎代書處
    理債務，並多次指示洪士棟指揮「四海幫海罡堂」成員進行
    脅迫討債，以謀取自己及「四海幫海罡堂」犯罪組織經濟來
    源。洪士棟於向李錦炎取得「吉立站涮涮鍋」等相關債務人
    之資料，及接受丁○○指示向「隆建營造股份有限公司」（
    以下簡稱隆建公司）討債後，乃先後於91年5月16日16時50
    分許及同月23日11時30分許，前往台北市○○區○○路1段
    333號1802室「隆建公司」，自稱係「四海幫」份子，欲代
    表「旭晶公司」向隆建公司索討債務，惟未獲置理，乃又於
    同年6月12日10時許，率領「海罡堂」成員庚○○、戊○○
    、己○○、林宜平、沈昌勳、洪士捷、少年甲○○、癸○○
    、子○○等10餘人，攜帶冥紙前往隆建公司，以撒冥紙方式
    脅迫隆建公司清償債務；洪士棟再於同年月20日下午5時許
    ，指示「海罡堂」成員戊○○、洪士捷、少年癸○○、子○○等人攜帶噴漆罐再度前往隆建公司，在公司走道上之牆面
    ，以噴漆方式脅迫隆建公司清償債務，其後又於同年7月間
    ，分別率領海罡堂成員洪闤霖、沈昌勳、洪士捷、少年癸○○、子○○等人，多次前往台北市○○區○○路○○號「吉立
    站涮涮鍋」，以脅迫方式逼迫該店負責人黃顯喨、葉力瑜清
    償積欠劉宜宗之債務新台幣（下同）139萬元，戊○○並於
    同年7月間受洪士棟指示，攜帶小鐮刀前往台北縣中和市○○路附近尋釁。此外，因廖宜清與林居正間有債務糾紛，壬○○與「四海幫海罡堂」堂主洪士棟於91年6月間，前往桃
    園縣民富9街174巷4號廖宜清住處，以「四海幫」犯罪組織
    成員之身分，出面為廖宜清斡旋債務糾紛。且丁○○並於91
    年9月25日率領壬○○、庚○○、戊○○、己○○等及其他
    「四海幫海罡堂」犯罪組織成員前往南投縣○○鎮○○街○○
    號，化名為「四海企業」，參加李新萍公祭活動。嗣於91年
    9月26日9時30分許，為警持搜索票在台北市○○區○居街○○
    號6樓丁○○住處，查扣討債單3張，於丁○○所駕駛之6D—
    0328號自小客車查扣印有「罡海集團」名片1盒、「海彪男
    兒」歌詞1張；在台中縣○○鄉○路○段○○○巷○○號洪士棟住
    處，查扣廖宜清聲明書1紙等物；在台北縣新店市○○○路
    46之7號8樓戊○○住處，查扣印有「海罡」字樣之黑色短袖
    上衣1件（被告庚○○另犯違反著作權法，業經原審判處罪
    刑確定）。
二、案經臺北市政府警察局移送台灣士林地方法院檢察署檢察官
    偵查起訴及台灣台北地方法院檢察署檢察官移送併案審理。
    理  由
壹、上訴人即被告丁○○部分：
一、訊據被告丁○○固坦承曾經加入「四海幫」，且認識同案被
    告洪士棟，惟矢口否認有操縱「四海幫海罡堂」犯罪組織，
    辯稱：其於86年間脫離「四海幫」後，並未參與「四海幫」
    活動；其從未受李錦炎之委託而處理任何相關討債事宜，係
    因洪士棟罹患口腔癌末期，故介紹其至李錦炎代書事務所協
    助處理收款事宜，藉以賺取醫藥費，且未曾要求任何人去討
    債；又參加李新萍的公祭係應李作綸之邀，參加其父李新萍
    之喪禮，到了現場後，碰到其他人，就一起祭拜，並未率領
    「四海幫海罡堂」成員參加公祭等語。惟查：
  (一)「四海幫」為3人以上，設有幫主1名、副幫主2名、秘書長
    1名、中常委25名，其下並設有「青壯促進會」及各個堂口
    ，各堂口並設有堂主及副堂主等層級；被告於76年間，加入
    「四海幫」，迄85年間由時任「四海幫」幫主之趙經華冊封
    為中常委，後於86年1月29日向台北市政府警察局大安分局
    自首脫離「四海幫」犯罪組織，於86年7月14日由台灣台北
    地方法院檢察署檢察官以86年度偵字第3817號不起訴處分等
    情，業據被告於警詢、偵查中供述甚詳（見第9859號偵查卷
    第13、948頁），核與證人即共同被告壬○○於偵查中所述
    相符（見第9859號偵查卷第936頁），並有台北市政府警察
    局大安分局86年1月30日北市警安分刑字第2912號移送書影
    本、台灣士林地方法院檢察署刑案資料查註紀錄表各1份附
    卷可稽。足認「四海幫」設有幫主、副幫主、秘書長、中常
    委、青壯促進會及各個堂口，有內部管理結構，並以犯罪為
    宗旨或以其成員從事犯罪活動，具有集團性、常習性及脅迫
    性或暴力性之組織；且被告確曾參加「四海幫」犯罪組織，
    並擔任中常委之職務。
  (二)「四海幫」於90年間設「海罡堂」，由洪士棟擔任堂主，陸
    續吸收或輾轉吸收庚○○、己○○、洪闤霖、戊○○、沈昌
    勳、洪士捷、少年癸○○、子○○等人加入「四海幫海罡堂
    」，業據證人即同案被告己○○、戊○○及少年陳伯宇、子
    ○○證述明確。而該堂成員以「上班」為代號，從事強盜、
    恐嚇取財等犯罪活動，亦據證人己○○、戊○○於原審審理
    時證述明確。足認「四海幫海罡堂」為一以成員從事犯罪活
    動具有集團性、常習性、脅迫性及暴力性之犯罪組織。
  (三)共同被告庚○○、己○○、戊○○及沈昌勳、洪士捷、少年
    陳伯宇、子○○等人依堂主洪士棟指示，分別於91年6月12
    日10時許、同年月20日下午5時許，至位於台北市○○區○○路1段333號1802室隆建公司，以撒冥紙、噴漆之方式脅迫
    隆建公司清償債務；於同年7月間，多次前往位於台北市○○區○○路○○號吉立站涮涮鍋，以脅迫方式逼迫該店負責人
    黃顯喨、葉力瑜清償債務；並於91年9月間，以四海幫海罡
    堂（化名為「四海企業」）成員名義參加公祭等情，分別經
    證人即同案被告洪士棟、己○○、戊○○及少年陳伯宇、子
    ○○等人證述明確，並有公祭會場蒐證照片、國貿大樓（隆
    建公司）電梯及走道錄影帶翻拍照片14張、國貿大樓股份有
    限公司聯絡中心工作紀錄簿影本2紙、國貿大樓警衛室工作
    日誌影本一紙在卷可稽。
  (四)訊據被告雖堅詞否認有操縱「四海幫海罡堂」之行為，惟查
    ：
    1.監聽錄音帶編號493之8，監聽譯文第41頁：
      監聽時間：91年6月10日
      通話對象：丁○○（Ａ）、洪士棟（Ｂ）
      Ａ：世貿那個看怎麼樣，趕快把它處理掉。
      Ｂ：明天我會叫人家過去一趟。
      Ａ：反正小孩沒事嘛，操他媽叫他們去嘛！
      Ｂ：好。
      此監聽錄音帶業據原審於93年8月2日審理時當庭勘驗，結
      果與譯文大致相符，被告亦坦承此為其與洪士棟之對話內
      容，有勘驗筆錄可稽。查隆建公司址設台北市○○區○○
      路1段333號1802室，位於台北世界貿易中心大樓，洪士棟
      於91年6月12日10時許，率領「四海幫海罡堂」成員庚○○、戊○○、己○○、沈昌勳、洪士捷、癸○○、子○○
      等10餘人，攜帶冥紙前往隆建公司，以撒冥紙方式脅迫隆
      建公司清償債務一情，已如前述。可知被告於91年6月10
      日打電話命同案被告洪士棟處理位於世貿大樓之隆建公司
      債務事，而洪士棟隨即調度「四海幫海罡堂」成員，於同
      年月12日，即依被告指示前往隆建公司「處理」，環環相
      扣，足認被告有操縱「四海幫海罡堂」。
    2.監聽錄音帶編號27Ｎ之10，監聽譯文第142頁：
      監聽時間：91年7月26日
      通話對象：洪士棟（Ａ）、丁○○（Ｂ）
      《第一通》
      Ａ：老大。
      Ｂ：你到代書這邊來好不好？我跟你講，你看是帶阿耀他
          們還是，帶兩個就好，不要人多，先處理139那個。
      Ａ：好。
      Ｂ：不要等了嘛，等沒有意義，人家錢都已經準備好在那
          裡了，你先過來。※接著為洪士棟打電話給己○○。
      《第二通》
      Ａ：阿耀他們可能在睡，我有留言了。
      Ｂ：帶兩個敢辦事的啦，完了在代書等你們。
      此監聽錄音帶業據原審於93年8月2日審理時當庭勘驗，結
      果與譯文大致相符，被告亦坦承此為其與洪士棟之對話內
      容，有勘驗筆錄可稽。查91年7月間，洪士棟率領海罡堂
      成員洪闤霖、沈昌勳、洪士捷、癸○○、子○○等人，多
      次前往台北市○○區○○路○○號「吉立站涮涮鍋」，以脅
      迫方式逼迫該店負責人黃顯喨、葉力瑜清償積欠劉宜宗之
      債務139萬元一情，已如前述。而證人李錦炎代書受債權
      人委託處理「吉立站涮涮鍋」積欠債務一案，復由洪士棟
      出面催收一情，已據證人李錦炎於原審審理時證述明確，
      據上可知被告所指示洪士棟帶小弟處理者係「吉立站涮涮
      鍋」139萬元債務，且該債務金額139萬元正與電話內容暗
      語所指之「處理139」相符合。雖證人李錦炎於審理中證
      稱：沒有委請丁○○處理債務事，是洪士棟來事務所辦土
      地融資的事，言談間知道其有幫人處理債務，洪士棟遂表
      示也可以幫忙處理，洪士棟沒有提到是丁○○介紹他來的
      等語。惟經原審隔離訊問後，證人李錦炎與被告對於二人
      見面情況之陳述多所出入。證人李錦炎陳稱：是警訊後才
      知道被告名字叫丁○○，之前見過3次面，第一次是在路
      上與王樹堂、佘新亞等人相遇，第2次是洪士棟先到事務
      所，發現小鐵在那邊鬧，就打電話找丁○○等人陸陸續續
      到，但丁○○僅在外面閒晃，沒進事務所，第3次丁○○
      也是來閒晃，兩人並沒有深談。反之，被告則稱：2人在
      路上見過1次面，第2次是其帶洪士棟去找李錦炎代書辦理
      土地貸款，第3次是在91年7月25 日左右，其個人要跟李
      代書借貸20萬，所以到事務所去，因李代書說洪士棟有一
      筆錢要交給他，如果拿到錢就有錢可以借他，又說聯絡不
      上洪士棟，故其才打電話給洪士棟，叫洪士棟找阿耀過來
      等語。基上，證人李錦炎與被告前後不同之陳述，有所矛
      盾，已有可疑；且依被告自陳介紹洪士棟去找李錦炎辦理
      土地抵押借款，復曾向李錦炎借貸20萬，還幫忙聯絡洪士
      棟，甚至被告於91年9月26日本案為警查獲時之警詢筆錄
      中，還供稱李錦炎曾因債務無法取回，而委託其處理，但
      遭其拒絕等情觀之，被告與李錦炎間應有一定之認識與交
      情，證人李錦炎竟稱是警詢後才知道被告名字叫丁○○，
      迴護之情溢於言表，其證詞是否可信，啟人疑竇。更何況
      ，曾擔任四海幫中常委之被告，本無須事必躬親，無須事
      事親自出面接洽、聯絡，是以，縱使「吉立站涮涮鍋」13
      9萬元債務非李錦炎親自交給被告處理，縱使被告沒有親
      自到「吉立站涮涮鍋」催討債務，仍無礙於被告操縱洪士
      棟處理債務之事實。蓋從上揭電話譯文，已明顯可見被告
      下達「處理139」之命令後，洪士棟馬上依指示撥打電話
      聯絡己○○等「四海幫海罡堂」成員，並隨即以電話向被
      告回報聯絡結果，足認被告有操縱「四海幫海罡堂」。
    3.監聽錄音帶編號493之8，監聽譯文第43頁：
      監聽時間：91年6月10日
      通話對象：丁○○（Ａ）、洪士棟（Ｂ）
      Ａ：有一條一千多的，你去收。說什麼竹聯金剛的，管他
          媽什麼，看你找誰去好了。
      Ｂ：好，你在哪裡？
      監聽錄音帶編號46之3，監聽譯文第70頁：
      監聽時間：91年6月24日
      通話對象：洪士棟（Ａ）、丁○○（Ｂ）
      Ａ：喂，老大。
      Ｂ：晚上8點約桂花田，我約一個事主，他有一條讓你去
          處理好啦。監聽錄音帶編號Ａ十五○七二五之二，監
          聽譯文第三一四頁：監聽時間：九十一年七月二十五
          日通話對象：丁○○（Ａ）、洪士棟（Ｂ）
      Ａ：你跟他們說，我有口腔癌，誰不讓我們收，我就讓他
          死。
      Ｂ：好。
      前揭監聽錄音帶業據原審分別於93年8月2日、8月9日審理
      時當庭勘驗，結果與譯文大致相符，被告亦坦承此為其與
      洪士棟之對話內容，有勘驗筆錄可稽。參酌前揭1.監聽錄
      音帶編號493之8（監聽譯文第41頁）與2.編號27Ｎ之10（
      監聽譯文第142頁）之對話內容，被告操縱洪士棟指揮海
      罡堂成員至隆建公司及吉立站涮涮鍋等處催討債務時，都
      口出「處理」一語，而上述被告與洪士棟之對話內容亦屢
      次提及「去收」、「去處理」，前後參照，可知被告係透
      過電話命洪士棟處理討債事，辯護人及被告對此辯稱：「
      電話的脈絡是被告丁○○不知道金剛是誰，請洪士棟去瞭
      解。」、「是介紹一個人給他（洪士棟），並不是我指示
      他去要錢。」等語，僅係卸責之詞，不足採信。據上足認
      被告多次交付「四海幫海罡堂」堂主洪士棟討債案件，並
      操縱洪士棟指揮「四海幫海罡堂」成員以脅迫手段討債籌
      取幫會經費之事實。
    4.被告雖辯稱係因私人情誼而於91年9月25日，前往南投縣
      ○○鎮○○街○○號參加李新萍公祭。然查：當日公祭時，
      沈昌勳、洪士捷、己○○、癸○○、子○○、戊○○、庚○○等海罡堂成員，身著印有「海罡」字樣之黑色短袖上
      衣，自台北市西門町搭乘遊覽車，前往公祭會場，並以四
      海企業名義團體鞠躬、祭拜，且其均不認識死者李新萍等
      情，業據證人即共同被告己○○、戊○○及少年癸○○、
      子○○等人證述屬實，並有警方蒐證之現場照片8張（偵
      字第9859號偵查卷二第545至548頁）在卷可稽，另有戊○○當天所穿印有「海罡」字樣之黑色短袖上衣一件扣案可
      證。觀之前揭照片，清楚可見係由被告擔任主祭，率領群
      眾參加公祭，而該群眾包括身著「海罡」字樣上衣及身著
      「海彪」字樣上衣者，被告並於公祭會場外，面對「海罡
      」、「海彪」群眾說話，會場尚有以「四海企業丁○○」
      名義致輓之花圈，足以凸顯被告在「海罡」、「海彪」成
      員間之地位，亦可徵該次公祭活動係由被告操縱「四海幫
      海罡堂」成員為之。雖證人李作綸即李新萍之子證稱：因
      中古車買賣事認識被告，故有發訃文給被告個人，當天被
      告是自己開車過來的，且以自己名義致奠儀，沒有提到要
      用四海企業名義送花圈等語，並提出載有「丁○○參仟壹
      佰元」之禮簿為證。惟查：即因被告與喪家有情誼，方會
      率領眾幫派份子前往弔唁，亦因被告在四海幫位居中常委
      職務，故當天不可能跟下層組織成員一同搭乘遊覽車，以
      其地位而言，當然是另行乘坐自用車前往會場，再者，被
      告以「個人」名義致奠儀3,100元，僅能證明被告與喪家
      間之情誼深厚，與「四海幫」用四海企業之「團體」名義
      致花圈並不相衝突，並不會有被告所稱一人致二禮違反習
      俗之情。是以，證人李作綸之證詞，不僅不能作為對被告
      有利之認定，反而更能凸顯被告僅因私人情誼即能召集數
      十位與喪家並無情誼或不認識之「四海幫海罡堂」成員遠
      赴南投縣參加公祭，足見被告確有操縱「四海幫海罡堂」
      。被告上訴雖辯稱：伊沒有操縱、參與前揭行為，伊只認
      識洪士棟一人，且監聽錄音帶僅錄到伊與洪士棟之通話，
      未曾錄到伊與其他成員之通話，是伊若有操縱海罡堂之情
      ，何以未曾與其他成員聯絡，且該堂成員也沒幾個人認識
      伊，而且伊與洪士棟之通話內容係遭斷章取義，另其係因
      認識李新萍之子李作綸，應李作綸之邀才前去參加其父之
      喪禮，伊與其他前去參加喪禮之人都不認識，花圈也不是
      伊送的云云，被告辯護人並請求勘驗監聽錄音帶並聲請傳
      喚證人即警員洪松田、陳尚石、孫中洲、陳護任、劉文祥
      到庭作證。惟查，被告擔任犯罪組織四海幫中之中常委職
      位為其所是認，其於該組織中地位甚高，對於位居組織下
      層階級之成員當無一一認識或直接接觸、指揮之必要，其
      僅需透過指揮四海幫海罡堂堂主洪士棟，即可操縱該堂成
      員進行犯罪行為，且被告於參加李作綸其父之喪禮時，係
      由被告擔任主祭，率領群眾參加公祭，而該群眾包括身著
      「海罡」字樣上衣及身著「海彪」字樣上衣者，被告並於
      公祭會場外，面對「海罡」、「海彪」群眾說話，會場尚
      有以「四海企業丁○○」名義致輓之花圈，已足凸顯被告
      在「海罡」、「海彪」成員間之地位，更可徵該次公祭活
      動係由被告操縱「四海幫海罡堂」成員為之，洵非僅止於
      個人之行動而已，是被告稱其對該堂成員皆不認識何來操
      縱之情，顯係臨訟推諉卸責之詞，委無足採；又該監聽錄
      音帶內容與被告犯罪事證有關者，均已於原審當庭勘驗，
      核與監聽譯文並無二致，已足證被告確有操縱四海幫海罡
      堂之非行，其餘與罪證無涉或話家常者自無需一一加以勘
      驗或節錄，與所謂之「斷章取義」顯不相類，此部分所辯
      並無可取，亦無再予勘驗數百捲監聽錄音帶之必要；至被
      告辯護人所聲請之證人即警員洪松田、陳尚石、劉文祥、
      王致傑，經於本院行交互詰問程序後，渠等所證事項皆為
      本案之偵辦與監聽過程，並無任何得資為有利被告之認定
      ，附為敘明。
  (五)綜上所述，被告有操縱「四海幫海罡堂」犯罪組織之行為，
    事證明確，其犯行堪予認定。
貳、上訴人即被告壬○○部分：
一、訊據被告壬○○固坦承曾經參與「四海幫」，且認識共同被
    告丁○○、洪士棟，惟矢口否認現在仍有參與「四海幫」犯
    罪組織，辯稱：其於20歲移民美國後，就未參與「四海幫」
    活動，只有與老朋友丁○○、洪士棟聯絡；其去廖宜清家是
    去看古董；其與李作綸是朋友，才參加其父親之公祭等語。
    惟查：
  (一)「四海幫」為3人以上，設有幫主1名、副幫主2名、秘書長
    1名、中常委25名，其下並設有「青壯促進會」及各個堂口
    ，各堂口並設有堂主及副堂主等層級，業據被告於警詢、偵
    查中供述甚詳（見第9859號偵查卷第162、936頁），核與證
    人即共同被告「四海幫」中常委丁○○於偵查中所述相符（
    見第9859號偵查卷第948頁）。而被告於74年間，在台北市
    ○○路○段某處加入「四海幫」犯罪組織，亦據其坦白承認
    。足認「四海幫」設有幫主、副幫主、秘書長、中常委、青
    壯促進會及各個堂口，有內部管理結構，並以犯罪為宗旨或
    以其成員從事犯罪活動，具有集團性、常習性及脅迫性或暴
    力性之組織；被告確曾參加「四海幫」犯罪組織，且迄未登
    記脫離該犯罪組織。
  (二)被告雖否認自80年以後有參與「四海幫」之活動。惟查：被
    告於警詢時供稱：其現為「四海幫促進會」會員；曾繳付車
    馬費予參加公祭之四海幫成員共約2、3萬元；現在由「光哥
    」丁○○帶領參加幫會活動（包含公祭）；知道丁○○為「
    四海幫」中常委、洪士棟為「四海幫海罡堂」堂主等語；且
    能明確說明四海幫內部組織及層級（見第9859號偵查卷第15
    8至162頁），此並有被告繪製四海幫犯罪組織架構圖1紙附
    卷可按，足見被告縱然移居國外，但每於回國後均仍與丁○○等聯繫或聚會，至91年間仍有參與「四海幫」之活動。
  (三)被告雖辯稱：其去廖宜清家是去看古董等語。惟查：被告於
    警詢時明確供稱：事主廖宜清因欠不詳債權人1、200萬元，
    而遭對方毆打，於是找洪士棟協助，洪士棟再找其前往與對
    方協調處理該債務問題，故其曾與洪士棟及其手下20至30人
    ，前往桃園縣桃園市○○○街○○○巷內處理廖宜清之債務糾紛
    等語（見第9859號偵查卷第161頁），核與證人廖宜清於警
    訊時之證述相符，又廖宜清於原審審理時證述：其因積欠林
    居正150萬元，有「竹聯幫」份子陳鴻銘、「四海幫」份子
    張明旭自稱受託收取債務，而遭對方毆傷臉部，並取走20萬
    元；嗣透過其朋友葉龍介紹「四海幫」的洪士棟出面幫忙處
    理本件債務，洪士棟及被告即到其住處與張明旭商談，後來
    陳鴻銘、張明旭就退出沒有再來等情相符（見原審93年11月
    1日審判筆錄）。另同案被告洪士棟於警詢時亦供稱：其透
    過葉姓友人知曉有人要向廖宜清追討300萬元債務，而對方
    其認識，請其協調該債務可否分期，其與被告前往處理；之
    前是張明旭前往討債，因被告認識所以進行協調等語（見第
    9859號偵查卷第101頁），並有從洪士棟住處查扣之廖宜清
    聲明書1紙附卷可稽。足見被告壬○○前往廖宜清處並非看
    古董，而是以「四海幫」犯罪組織成員之身分斡旋（或處理
    ）債務糾紛，其於91年間有參與「四海幫」之活動甚明。
  (四)被告復辯稱：其與李作綸是朋友，才參加其父親之公祭等語
    。惟查：證人李作綸即李新萍之子於原審審理時證稱：因中
    古車買賣認識被告丁○○，故有發訃文給丁○○個人（見原
    審93年7月20日審判筆錄），證人李作綸並未提及有認識被
    告壬○○。被告於警詢則供稱：該次公祭其四海幫共約有4
    、50人前往參加，穿著黑色印有海罡、海彪標示幫派服飾各
    約有20幾人左右等語（見第9859號偵查卷159、160頁）。參
    以當日公祭時，沈昌勳、洪士捷、己○○、癸○○、子○○
    、戊○○、庚○○等「四海幫海罡堂」成員，身著印有「海
    罡」字樣之黑色短袖上衣，自台北市西門町搭乘遊覽車，前
    往公祭會場，並以四海企業名義團體鞠躬、祭拜，且其等均
    不認識死者李新萍等情，業據證人即共同被告己○○於91年
    10月14日警訊時之供述、戊○○於91年10月7日警訊時之供
    述可證，且少年癸○○、子○○等於警詢、偵訊時亦證述被
    告壬○○係屬組織中之上層成員，另並有警方蒐證之現場照
    片8張（偵字第9859號偵查卷二第545至548頁）在卷可稽。
    由上揭照片觀之，可見係由共同被告丁○○擔任主祭，率領
    群眾參加公祭，而該群眾包括身著「海罡」字樣上衣及身著
    「海彪」字樣上衣者，被告壬○○則立於身著前開上衣者旁
    ，可徵被告同係以「四海幫」犯罪組織成員之身分參加該次
    公祭活動。
  (五)另參：
    1.監聽譯文編號27Ｎ之8Ｐ6（通訊監聽譯文卷第132頁）
      監聽時間：91年7月23日
      通話對象：壬○○（Ａ）打給洪士棟（Ｂ）
      Ａ：國賓12樓。帝哥50歲，42年次。這次只請公司一些中
          常委跟促進會的而已。聯誼會大概請小華、跟他走得
          比較近的李奇這些人。
    2.監聽譯文編號萬243之14Ｐ5、6（通訊監聽譯文卷第297、
      298頁）
      監聽時間：91年8月15日
      通話對象：壬○○（Ａ）、丁○○（Ｂ）
      Ａ：20日回來。
      Ｂ：我這邊給「紅豆」弄一場13的，你再回來幫忙弄。
      Ａ：好啊，什麼時候弄？
      Ｂ：差不多禮拜1、2。
      Ａ：你錢弄到了。
      Ｂ：沒有啊。
      Ａ：那你怎麼弄？
      Ｂ：我們這邊有處理到一個事情，這兩天會拿錢。
         （略）
      Ｂ：你聽我講，你回來就幫「紅豆」弄一弄「促進會」
           。那邊幫他找些「腳」湊一部分錢讓他去開刀。
      Ａ：好、好。
      Ｂ：做3000的13張。
      Ａ：好。
      Ｂ：打槍的。「五哥」就找30個就夠了，一個人做10萬元
          輸贏，就可以了。
      Ａ：好、好。
      Ｂ：你回來再說。
      Ａ：好、好。
      前揭監聽錄音帶業據原審分別於93年8月2日、8月9日審理
      時當庭勘驗，結果與譯文大致相符，被告就1.部分譯文坦
      承此為其與洪士棟之對話內容，共同被告丁○○就2.部分
      譯文坦承此為其與被告之對話內容，有勘驗筆錄可稽。由
      前揭對話內容可知，被告與共同被告洪士棟討論「四海幫
      」中常委及「促進會」成員開會聚餐事宜，共同被告丁○○要求被告向「促進會」成員募款供洪士棟開刀，均足認
      被告仍以「四海幫促進會」成員之身分參與「四海幫」犯
      罪組織之活動。被告雖上訴辯稱：伊因為當時年紀小不懂
      事而加入四海幫，但伊於80年時已經移民美國，所以未辦
      理退出幫派組織之自首登記，且其從移民迄今回國僅係為
      了幫洪士棟籌措醫藥費及與朋友敘舊，雖其有參加前述喪
      禮，但並未幫廖宜清處理債務，其僅係前去廖宜清住處看
      古董云云。惟查，被告於警詢時已承認其現為「四海幫促
      進會」會員，並曾繳付車馬費予參加公祭之四海幫成員共
      約2、3萬元，並由丁○○帶領參加幫會活動（包含公祭）
      ，且能明確說明四海幫內部組織及層級，足見被告仍與四
      海幫份子互動甚密，並自掏腰包資助幫派活動之經費甚或
      參與斡旋債務籌取組織財源之實際行動，參酌被告於警詢
      時供稱：廖宜清因欠不詳債權人1、200萬元，並遭對方毆
      打，於是找洪士棟協助，洪士棟再找伊前往與對方協調處
      理該債務問題，故伊曾與洪士棟及其手下20至30人，前往
      桃園縣桃園市○○○街○○○巷內處理廖宜清之債務糾紛等語
      ，核與證人廖宜清於原審審理時所證其透過朋友葉龍介紹
      「四海幫」的洪士棟出面幫忙處理本件債務等情相符，另
      同案被告洪士棟於警詢時亦供稱：其透過葉姓友人知曉有
      人要向廖宜清追討300萬元債務，而對方其認識，其方與
      被告前往處理等語，並從洪士棟住處查扣有廖宜清聲明書
      1紙附卷可稽，足徵被告確有與洪士棟聚集幫眾前往廖宜
      清處以「四海幫」犯罪組織成員之身分參與斡旋債務糾紛
      ，其為幫派之活動甚明，否則如係單純之斡旋債務，理應
      出以理性之談判，何需仗勢威嚇而聚集幫眾達2、30人之
      多？益徵被告至91年間仍有以「四海幫」犯罪組織成員之
      身分參加組織之活動甚明，非僅止於所謂的與朋友敘舊而
      已。
  (五)綜上所述，被告壬○○確有參與「四海幫海罡堂」犯罪組織
    之行為，事證亦明確，其犯行堪予認定。
參、上訴人即被告庚○○部分：
一、訊據被告對加入四海幫海洋堂（嗣改名為四海幫海罡堂）乙
    情固坦承不諱，惟辯稱：伊雖有加入海洋堂，但是改名為海
    罡堂時伊就已經退出了；至於妨害自由部分，伊不是強押辛○○，當天是伊請辛○○去三溫暖那邊談，當天他也願意跟
    伊走，伊並沒有動手打他；又伊只去隆建公司討債過一次，
    伊沒有潑油漆、灑冥紙，而伊去參加李新萍的公祭是同案被
    告己○○找他去的云云。
二、惟查，被告既已坦承其有加入海罡堂的前身海洋堂，其後迄
    無向警登記脫離組織的動作，海洋堂改名後仍續參與海罡堂
    暴力討債的活動，或與幫中份子一同參加李新萍的公祭等情
    ，顯見其根本未退出組織，其辯稱該堂改名後已經退出該犯
    罪組織乙情，係屬其個人片面卸責之詞，並無任何證據可認
    其所述為真實，委無可採。另外，其雖否認有何妨害自由犯
    行，但查，被害人辛○○於偵訊時供稱：「問：……當天在
    西門町瘋馬撞球場內發生何事？答：……90年4月24日晚上
    ，『二東』（即被告庚○○）半押半請的把我帶到重慶北路
    的天龍三溫暖樓上撞球間……」、「問：半押半請當天你能
    夠不去嗎？答：我能不去嗎？與其讓他們押，不如我自己走
    。」「問：你有無違反你意願？答：有，我不想去，但他們
    有20幾個人……我坐在後座中間，被3個人帶著。」等語（
    見第25084號偵查卷第62頁至第63頁）復經證人辛○○於本
    院審理時亦到庭結證其於上開偵訊時所為證述皆為真實，可
    知被告雖未實際動手強押辛○○，惟辛○○在幫眾在場助勢
    之情形下，只有聽命被告之指示而前去天龍三溫暖，其本身
    已受制於人而無自主決定意思之可能，核被告所為自該當以
    非法方法剝奪人之行動自由罪，是被告此部分所辯，顯係推
    諉卸責之詞，不足為採；另被告亦坦承其曾前去隆建公司及
    參加李新萍之公祭，此二者皆為海罡堂犯罪組織動員所屬成
    員所為已如前述，再參以同案被告戊○○於本院審理時證稱
    ：「對起訴事實我承認，我都有做，我也承認參加四海幫…
    …」（見本院94年5月12日準備程序筆錄第3頁）、「……我
    有加入海罡堂」、「……隆建公司我是有去，我們是有帶冥
    紙去……我是有去噴油漆沒有錯……」、「我有去參加公祭
    ，是庚○○打電話叫我去的，我原本在新店網咖裡打電腦」
    （見本院95年2月24日審判筆錄第22頁、第25頁、第26頁）
    ，顯見被告庚○○能隨時招呼身為四海幫海罡堂成員之同案
    被告戊○○與其同去參加公祭，可知被告同為該犯罪組織之
    成員，復有被洪士棟指派擔任掌法之事實，故能輕易指示戊○○；復參酌被告庚○○之自白，同案被告洪士棟、己○○
    、戊○○、沈昌勳之供詞，證人子○○、癸○○、甲○○、
    江國銘、林宜平、乙○○、辛○○、鍾永德、李承翰、呂煌
    尉、丑○○之證詞，並有警方蒐證照片及監聽譯文等在卷可
    佐，被告確有參與「四海幫海罡堂」犯罪組織及妨害自由之
    行為，事證明確，其犯行堪以認定。移送併案審理妨害自由
    部分之事實雖未據檢察官起訴，惟與已起訴參與犯罪組織部
    分有牽連犯裁判上一罪關係，為起訴效力所及，自得併予審
    理，併此指明。
肆、按以犯罪為宗旨或以其成員從事犯罪活動具有集團性、常習
    性及脅迫性或暴力性之組織，其從事之組織犯罪，與通常之
    犯罪行為迥異，對社會秩序、人民權益侵害之危險性，尤非
    其他犯罪行為可比，自有排除及預防之必要，此為85年12月
    11日公布組織犯罪防制條例之所由設。又人民固有結社之自
    由，惟以犯罪為宗旨之結社，藉多眾之智與力以圖破壞公共
    秩序，自有排除及預防之必要，組織犯罪防制條例乃為維護
    社會秩序，保障人民權益，對於發起、主持、操縱、指揮及
    參與犯罪組織者予以處罰而制定。行為人有其中一行為者，
    而不問其參加犯罪活動與否，犯罪即屬成立。如參與犯罪組
    織，從而利用所參與之犯罪組織進而實現其與該犯罪組織之
    目的相關之犯罪行為者，應有刑法第55條後段之適用，且因
    其惡性較其他單純犯罪者及單純組織犯罪結社者為重，組織
    犯罪防制條例第5條乃規定：犯罪組織成員犯本條例以外之
    罪，而依刑法第55條規定，與本條例所規定之罪從一重處斷
    者，加重其刑至二分之一，以懲其惡。故對犯罪組織成員牽
    連犯該條例以外之罪，就其所犯數罪間，依刑法第55條規定
    從一重處斷後，即應就該重罪所定之法定刑最高度及最低度
    同加減至二分之一之範圍內定其宣告刑（最高法院93年台上
    字第385號判決意旨參照）。查被告丁○○操縱「四海幫海
    罡堂」犯罪組織，核其所為，係犯組織犯罪防制條例第3條
    第1項前段之操縱犯罪組織罪。被告壬○○、庚○○參與「
    四海幫」犯罪組織，係犯同條例第3條第1項後段之參與犯罪
    組織罪，被告庚○○所犯參與犯罪組織罪與妨害自由罪間，
    依前揭說明，有裁判上一罪關係，應依刑法第55條後段從一
    重之參與犯罪組織罪處斷，並依組織犯罪防制條例第5條規
    定加重其刑。其妨害自由部分與年籍不詳之成年人十幾人有
    犯意聯絡及行為分擔，為共同正犯。被告壬○○、庚○○就
    其所犯上開參與犯罪組織之罪於偵查中自白，應依同條例第
    8 條第1項後段之規定減輕其刑。
伍、原審以被告等所犯上開罪行，罪證明確，而適用組織犯罪防
    制條例第3條第1項前段、後段、第3項、第5條、第8條第1項
    後段、刑法第11條、第28條、第55條、第302條第1項，並審
    酌被告丁○○前向警方自首脫離「四海幫」犯罪組織，於86
    年7月14日經台灣台北地方法院檢察署檢察官以86年度偵字
    第3817號不起訴處分後，復又操縱「四海幫海罡堂」犯罪組
    織，顯然並未知所悔悟，及其操縱犯罪組織之時間非長，僅
    操縱「四海幫海罡堂」成員以脅迫方式收取債務，所生危害
    尚非甚鉅及犯罪後態度等一切情狀，判處有期徒刑三年六月
    ，並依組織犯罪條例第3條第3項之規定，諭知被告應於刑之
    執行完畢或赦免後，令入勞動場所強制工作三年；被告壬○○參與犯罪組織之時間非短，其在犯罪組織中之身分，對社
    會秩序所生危害及犯罪後態度等一切情狀，判處有期徒刑一
    年，並諭知應於刑之執行完畢或赦免後，令入勞動場所強制
    工作三年；被告庚○○參與犯罪組織之時間非長，雖另涉犯
    妨害自由罪行，惟屬裁判上一罪關係，且未對他人身體造成
    傷害，所生危害尚非甚鉅及犯罪後態度等一切情狀，判處有
    期徒刑十月，亦諭知應於刑之執行完畢或赦免後，令入勞動
    場所強制工作三年。經核原判決上開認事用法，洵無違誤，
    量刑亦屬妥適。被告等上訴，仍執前開相同情詞諉卸犯罪而
    指摘原判決不當，並無理由；另公訴人上訴意旨指原審判處
    被告丁○○之刑顯然過輕，則無可取，各該上訴，均無理由
    ，應予駁回。被告庚○○經合法傳喚無正當理由不到庭，不
    待其陳述逕行判決。
陸、被告戊○○部分：
一、公訴意旨略以：被告戊○○（綽號蟑螂）經由洪士棟輾轉吸
    收參加四海幫海罡堂之犯罪組織。洪士棟以「海罡堂」堂主
    身分指揮「四海幫海罡堂」犯罪組織成員。被告戊○○先後
    於91年6月間受洪士棟指揮，前往台北市○○區○○路1段33
    3號1802室「隆建營造股份有限公司」討債；並於同年7月間
    受洪士棟指示，攜帶小鐮刀前往台北縣中和市○○路附近尋
    釁；另被告戊○○於91年9月25日以「四海幫海罡堂」成員
    名義，前往南投縣○○鎮○○街○○號參加李新萍公祭，因認
    被告涉有組織犯罪防制條例第3條第1項後段之參與犯罪組織
    罪嫌。
二、按案件曾經判決確定者，應諭知免訴之判決，刑事訴訟法第
    302條第1款定有明文。又訴訟上所謂一事不再理之原則，關
    於實質上一罪或裁判上一罪，亦均有其適用，最高法院60年
    臺非字第77號著有判例。
三、查被告戊○○曾因強盜等案件，經本院於91年11月29日以91
    年度少上訴字第117號判決判處有期徒刑四年確定在案，分
    別有經網路調取之刑事判決書及本院被告全國前案紀錄表各
    一份附卷可稽。訊據被告戊○○於原審審理時供稱：其於90
    年7月間加入四海幫海罡堂，其所犯上開強盜罪之共犯子○○、江國銘亦均為四海幫海罡堂成員，當時江國銘說要「上
    班」，就是要去搶錢，搶來的錢江國銘說要扣除成本後再分
    給大家等語（見原審93年6月8日訊問筆錄），其於本院準備
    程序時又稱：「是他（江國銘）要我們這麼做的，強盜所得
    的財物全部交給江國銘作為幫派之用」（見本院94年5月12
    日準備程序筆錄），另參之另案被告江國銘、丙○○、林宜
    平、子○○均為四海幫海罡堂成員，該堂成員間以「上班」
    為代號，在基隆市、台北市及台北縣各地，由2到5人不等1
    組，從事強盜、恐嚇取財等犯罪活動，業據原審91年度訴字
    第260號判決認定明確，並分別以加重強盜罪判處江國銘有
    期徒刑八年六月、丙○○有期徒刑八年，以參與犯罪組織判
    處林宜平九月，均並於刑之執行完畢或赦免後，令入勞動場
    所，強制工作三年，有上開判決書影本附卷可稽。可知被告
    戊○○確犯有組織犯罪防制條例第3條第1項後段之罪，但與
    前開經判刑確定之加重強盜罪間，有牽連犯之裁判上一罪關
    係，為前開確定判決既判力效力所及，依照首開說明，對被
    告戊○○自應為免訴判決之諭知。
四、原審以被告戊○○所犯組織犯罪防制條例第3條第1項後段之
    罪與前開經判刑確定之加重強盜罪間，有牽連犯之裁判上一
    罪關係，為前開確定判決既判力所及，而為免訴判決之諭知
    ，經核並無不合。公訴人上訴意旨雖以：與被告戊○○共犯
    加重強盜案之王言早並非四海幫海罡堂成員，因而尚難認此
    為四海幫之活動等語。惟查，被告戊○○所犯加重強盜案中
    之被害人毛建祥曾經指述：「……戊○○說上頭就這樣交代
    了，不帶點東西回去不行，然後子○○說上頭這樣交代，我
    們也沒辦法」等語（見本院91年度少上訴字第117號判決理
    由），核與被告戊○○前開所述要「上班」搶錢作為幫派之
    用等情，若合符節，被告前開所辯，當屬非虛。雖該強盜案
    件雜有非四海幫成員之王言早1人，但被告戊○○仍係基於
    幫派份子身份參與幫派活動而犯加重強盜罪，且參照前述最
    高法院93年台上字第385號判決意旨，凡參與犯罪組織，從
    而利用所參與之犯罪組織進而實現其與該犯罪組織之目的相
    關之犯罪行為者，即有刑法第55條後段之適用，是被告戊○○所犯組織犯罪防制條例第3條第1項後段之罪與前開經判刑
    確定之加重強盜罪間，既屬牽連犯之裁判上一罪關係，為前
    開確定判決既判力效力所及，基於一事不再理原則，原審就
    此部分諭知免訴，核屬適法，公訴人此部分上訴尚難認為有
    理由，應予駁回。
柒、被告己○○經本院通緝在案，該部分俟被告到案後另行審結
    ，併此指明。
據上論斷，應依刑事訴訟法第368條、第371條，判決如主文。
本案經檢察官田炳麟到庭執行職務。
中    華    民    國    95    年    3     月    24    日
                  刑事第十庭    審判長法  官  劉景星
                                      法  官  李春地
                                      法  官  陳志洋
以上正本證明與原本無異。
如不服本判決，應於收受送達後十日內向本院提出上訴書狀，其
未敘述上訴之理由者並得於提起上訴後十日內向本院補提理由書
（均須按他造當事人之人數附繕本）。
                                      書記官  王韻雅
中    華    民    國    95    年    3     月    27    日
附錄：本案論罪科刑法條全文
組織犯罪防制條例第3條
發起、主持、操縱或指揮犯罪組織者，處3年以上10年以下有期
徒刑，得併科新台幣一億元以下罰金；參與者，處6月以上5年以
下有期徒刑，得併科新台幣一千萬元以下罰金。
犯前項之罪，受刑之執行完畢或赦免後，再犯該項之罪，其發起
、主持、操縱或指揮者，處5年以上有期徒刑，得併科台幣2億元
以下罰金；參與者，處1年以上7年以下有期徒刑，得併科新台幣
2千萬元以下罰金。
犯第1項之罪者，應於刑之執行完畢或赦免後，令入勞動場所，
強制工作，其期間為3年；犯前項之罪者，其期間為5年。
前項強制工作，於刑之執行完畢或赦免後，檢察官認為無執行之
必要者，得檢具事證聲請法院免其執行。
第3項強制工作執行已滿1年6個月，而執行機關認為無繼續執行
之必要者，得檢具事證，報請檢察官聲請法院免予繼續執行。
中華民國刑法第302條
私行拘禁或以其他非法方法，剝奪人之行動自由者，處5年以下
有期徒刑、拘役或300元以下罰金。
因而致人於死者，處無期徒刑或7年以上有期徒刑，致重傷者，
處3年以上10年以下有期徒刑。
第1項之未遂犯罰之。


司法院資訊處製作；財團法人民間司法改革基金會備份。
